【裁判字號】    98,重訴,57
【裁判日期】    981231
【裁判案由】    商業會計法等
【裁判全文】
臺灣板橋地方法院刑事判決              98年度重訴字第57號
公  訴  人  臺灣板橋地方法院檢察署檢察官
被      告  甲○○
上列被告因違反商業會計法等案件，經檢察官提起公訴（98年度
偵緝字第1642號），被告於準備程序中就被訴事實為有罪之陳述
，經本院合議庭裁定由受命法官獨任進行簡式審判程序，並判決
如下：
    主  文
甲○○共同連續商業負責人，以明知為不實之事項，而填製會計
憑證，處有期徒刑月，如易科罰金，以銀元佰元即新臺幣玖
佰元折算壹日。減為有期徒刑壹月又拾伍日，如易科罰金，以銀
元佰元即新臺幣玖佰元折算壹日。
    事  實
一、甲○○前受林錚錄（改名林酉福，未據起訴）之邀，對於不
    法份子利用他人身分擔任公司行號負責人，而無須投注任何
    資金、技術，將可能以該公司名義開立不實統一發票，幫助
    他人逃漏稅捐，有所預見，仍與林錚錄基於登載不實會計憑
    證及幫助逃漏稅捐之概括犯意聯絡，由甲○○於民國89年10
    月31日起至同年4 月8 日間，擔任孟翔企業有限公司（址設
    臺北市○○○路60號5 樓之1 ，以下簡稱孟翔公司）負責人
    ，為商業會計法規定之商業負責人，明知孟翔公司並無營業
    事實，竟由林錚錄向財政部臺灣省北區國稅局及協辦機關領
    取空白統一發票後，將孟翔公司銷售貨物或服務予聖峰國際
    企業有限公司、紀益企業有限公司之不實事項及金額，填載
    在孟翔公司之統一發票上，而連續開立不實之會計憑證12紙
    ，金額共計新臺幣0000000 元，分別交付上開營業人作為進
    項憑證，扣減銷項稅額，以此方式，幫助逃漏稅捐計新臺幣
    175525元（詳如附表所載）。
二、案經財政部臺灣省北區國稅局移送臺灣板橋地方法院檢察署
    檢察官偵查起訴。
    理  由
一、上揭事實，業據被告甲○○於檢察官訊問及本院審理時坦承
    不諱，且有營業稅稅籍查詢資料、孟翔公司變更登記表、申
    報書查詢資料、營業人銷售額與稅額申報書、專案申請調檔
    統一發票查核名冊等附卷可資佐證，俱徵被告前開自白與事
    實相符。綜上，本案事證明確，被告犯行堪予認定。
二、被告行為後，商業會計法第71條規定業於95年5 月24日修正
    公布，於同年月26日施行，刑法第28條、第33條第5 款、第
    41條規定，亦於94年2 月2 日修正公布，同法第55條、第56
    條規定則經刪除，並均自95年7 月1 日起施行。修正前商業
    會計法第71條規定之法定刑原為「5 年以下有期徒刑、拘役
    或科或併科新臺幣15萬元以下罰金」，修正後之法定刑則為
    「5 年以下有期徒刑、拘役或科或併科新臺幣60萬元以下罰
    金」，比較新舊法結果，修正後商業會計法第71條規定，對
    被告並非有利。又修正前刑法第28條原規定：「二人以上共
    同實施犯罪之行為者，皆為共同正犯。」新法修正為：「二
    人以上共同實行犯罪之行為者，皆為共同正犯。」限縮共同
    正犯之範圍，惟被告係從事構成要件行為而犯罪，依修正前
    後刑法第28條規定，均為共同正犯，是修正後刑法第28條規
    定尚非較有利於被告。次關於罰金刑，修正前刑法第33條第
    5 款原規定罰金為銀元1 元（即新臺幣3 元）以上，修正後
    罰金為新臺幣1000元以上，其數額既經提高，對被告自非有
    利。再者，修正前刑法第41條關於易科罰金之折算標準，規
    定以銀元1 元以上銀元3 元以下折算1 日，並依罰金罰鍰提
    高標準條例第2 條規定，就其金額提高為100 倍，修正後刑
    法第41條則規定易科罰金以新臺幣1000元、2000元或3000元
    折算1 日，前開易科罰金數額提高倍數規定，即不再適用，
    比較修正前後易科罰金之折算標準，以修正前刑法第41條規
    定，對被告較為有利。至修正後刑法第55條牽連犯、第56條
    連續犯之規定業經刪除，此雖非犯罪構成要件之變更，惟顯
    已影響行為人刑罰之法律效果，自屬法律變更，參酌最高法
    院95年第8 次刑事庭會議決議意旨，以適用修正前刑法第55
    條、第56條規定論以牽連犯、連續犯，對被告較為有利。是
    經比較新舊法結果，以修正前商業會計法、刑法規定有利於
    被告，應依刑法第2 條第1 項前段規定，適用修正前之商業
    會計法、刑法規定。
三、核被告所為，係犯修正前商業會計法第71條第1 款商業負責
    人填製不實會計憑證罪及稅捐稽徵法第43條第1 項幫助逃漏
    稅罪。被告與林錚錄（即林酉福）間就上開犯行，有犯意之
    聯絡及行為之分擔，皆為共同正犯。又被告前後多次填製不
    實會計憑證、幫助逃漏稅捐犯行，各係時間緊接，手法相同
    ，觸犯構成要件相同之罪名，顯係分別基於概括犯意反覆實
    施，為連續犯，應依修正前刑法第56條規定，各論以一罪，
    並均加重其刑。又被告所犯上開二罪，有方法、目的之牽連
    關係，應依修正前刑法第55條關於牽連犯之規定，從一較重
    之填製不實會計憑證罪論處。爰審酌被告擔任孟翔公司登記
    負責人，任由他人虛偽填載不實統一發票，幫助他人逃漏稅
    捐，危害稅捐稽徵機關對於課稅之正確性及賦稅之公平性，
    應予非難，兼衡被告之素行、智識程度，其犯罪之動機、目
    的、手段，及被告虛開統一發票、幫助他人逃漏稅捐之期間
    、數額，暨被告犯後坦承犯行，態度尚稱良好等一切情狀，
    量處如主文所示之刑，並諭知易科罰金之折算標準。又被告
    所犯上開各罪，其犯罪時間係在96年4 月24日前，且合於減
    刑要件，應依中華民國九十六年罪犯減刑條例規定，減其刑
    為二分之一，並諭知易科罰金之折算標準。
四、末查，檢察官起訴書犯罪事實欄記載被告與孟翔公司前後任
    登記負責人林香美、李宇豐、呂芳旺、陳虹、邱錫南、陳鴻
    霖任職期間，虛偽填製不實統一發票共337 張，銷售金額為
    新臺幣000000000 元，幫助全壘打派報社等營業人逃漏稅捐
    計新臺幣0000000 元，並未區分各該負責人任職期間，就非
    被告擔任負責人期間開立之不實統一發票及幫助他人逃漏營
    業稅金額，亦令被告負責，容有未合。本案復查無其他積極
    證據足資證明被告有如附表以外填製不實統一發票、幫助逃
    漏稅捐之行為，及其與林香美、李宇豐、呂芳旺、陳虹、邱
    錫南、陳鴻霖等人間，有何犯意聯絡或行為分擔，核屬不能
    證明被告此部分犯行；惟檢察官就此部分所指，認與前揭經
    論罪科刑部分，有連續犯之裁判上一罪關係，爰不另為無罪
    判決之諭知，附此敘明。
據上論斷，應依刑事訴訟法第273 條之1 第1 項、第299 條第1
項前段，修正前商業會計法第71條第1 款，稅捐稽徵法第43條第
1 項，刑法第2 條第1 項前段、第11條前段、（修正前）第28條
、（修正前）第56條、（修正前）第55條、（修正前）第41條第
1 項前段，廢止前罰金罰鍰提高標準條例第2 條，現行法規所定
貨幣單位折算新臺幣條例第2 條，中華民國九十六年罪犯減刑條
例第2 條第1 項第3 款、第7 條、第9 條，判決如主文。
本案經檢察官鄭淑壬到庭執行職務。
中    華    民    國    98    年    12    月    31    日
                  刑事第二十庭  法  官  廖怡貞
以上正本證明與原本無異。
如不服本判決應於收受判決後10日內向本院提出上訴書狀，上訴
於臺灣高等法院（須附繕本）。
                                書記官  林惠齡
中    華    民    國    99    年    1     月    5     日
┌────────────────────────────────┐
│附表                                                            │
├──┬─────┬─────┬────┬─────┬──────┤
│編號│營業人    │開立時間  │發票張數│金額（新臺│幫助逃漏稅額│
│    │          │          │        │幣）      │（新臺幣）  │
├──┼─────┼─────┼────┼─────┼──────┤
│1   │聖峰國際企│90年2月間 │6 張    │0000000元 │139571元    │
│    │業有限公司│          │        │          │            │
├──┼─────┼─────┼────┼─────┼──────┤
│2   │紀益企業有│90年4月間 │6 張    │719040元  │35954元     │
│    │限公司    │          │        │          │            │
└──┴─────┴─────┴────┴─────┴──────┘
附錄本案論罪科刑法條全文：
修正前商業會計法第71條
商業負責人、主辦及經辦會計人員或依法受託代他人處理會計事
務之人員有下列情事之一者，處5 年以下有期徒刑、拘役或科或
併科新臺幣15萬元以下罰金：
一、以明知為不實之事項，而填製會計憑證或記入帳冊。
二、故意使應保存之會計憑證、會計帳簿報表滅失毀損。
三、偽造或變造會計憑證、會計帳簿報表內容或毀損其頁數。
四、故意遺漏會計事項不為記錄，致使財務報表發生不實之結果
    。
五、其他利用不正當方法，致使會計事項或財務報表發生不實之
    結果。
稅捐稽徵法第43條
教唆或幫助犯第41條或第42條之罪者，處3 年以下有期徒刑、拘
役或科新台幣6 萬元以下罰金。
稅務人員、執行業務之律師、會計師或其他合法代理人犯前項之
罪者，加重其刑至二分之一。
稅務稽徵人員違反第33條規定者，除觸犯刑法者移送法辦外，處
1 萬元以上5 萬元以下罰鍰。

司法院資訊處製作；財團法人民間司法改革基金會備份。
